【裁判字號】    99,抗,46
【裁判日期】    990317
【裁判案由】    拍賣抵押物
【裁判全文】
臺灣板橋地方法院民事裁定                99年度抗字第46號
抗  告  人  甲○○
相  對  人  乙○○
抗告人因與相對人間拍賣抵押物事件，對於中華民國99年1月13
日臺灣板橋地方法院98年度司拍字第1852號裁定提起抗告，本院
裁定如下：
    主  文
原裁定廢棄。
相對人於原審之聲請駁回。
聲請及抗告程序費用新臺幣仟元由相對人負擔。
    理  由
一、按抵押權人於債權已屆清償期而未受清償者，得聲請法院拍
    賣抵押物，就其賣得價金而受清償。上開規定於最高限額抵
    押權亦準用之，民法第八百七十三條、第八百八十一條之十
    七固分別定有明文。又抵押權人依上開法條之規定，聲請法
    院裁定及抗告法院之裁定時，係依非訟事件程序，就抵押權
    及其債權形式上之要件是否具備予以審查為已足，並無確定
    實體上法律關係存否之效力。又於最高限額之抵押權設有存
    續期間者，其抵押權所擔保之債權，係以該債權之發生時點
    或清償期，其中之一位於上開抵押權之存續期間內者為限，
    始為該抵押權之擔保效力所及，倘該債權之發生時點及清償
    期，均不在存續期間內，則該債權即非抵押權擔保之範圍，
    此時如抵押權人係主張以該債權作為抵押債權，並以該債權
    屆期未獲清償為由，據以聲請裁定拍賣抵押物，即屬無據，
    應予駁回。
二、本件相對人於原審聲請意旨略以：抗告人於民國95年6 月8
    日以附表所示不動產為向聲請人所負債務之擔保，設定本金
    最高限額新臺幣（下同）2,000,000 元之抵押權，依法登記
    在案。茲相對人對聲請人負債2,000,000 元，已屆清償期而
    未為清償，為此聲請准予拍賣抵押物。提出他項權利證明書
    、不動產登記簿謄本、抵押權設定契約書、本票及其退票理
    由單等影本為證，經核尚無不合，應予准許。
三、抗告意旨略以：原法院通知抗告人陳述意見之通知函，雖附
    相對人民事聲請狀影本，但並未將該聲請狀後附之證物寄予
    抗告人辨識，而抗告人委託代理人聲請閱卷，又未獲核准，
    致抗告人無從判斷相對人所提出之債權憑證為何，是否屬於
    抵押權擔保範圍之債權，且相對人請求拍賣抵押物所提出之
    證物，包括本票及其退票理由單，惟抗告人否認有簽發票面
    金額新臺幣2,000,000 元本票予相對人，若是第三人簽發，
    則與抗告人何關，焉能持之為本案抵押權擔保之債權，詎原
    審法院未查，即為准許拍賣抵押物之裁定，認事用法容有違
    誤，爰提起本件抗告，聲明請求廢棄原裁定。
四、經查：
（一）本件之抗告人係以其所有如附表所示之不動產，於95年6
      月5 日設定2,000,000 元之本金最高限額抵押權予相對人
      ，作為其對相對人所負債務之擔保，雙方約定該抵押權之
      存續期間係自95年6 月5 日起至97年6 月4 日止，債務清
      償日期、利息、遲延利息、違約金均依照契約約定，並於
      95年6 月8 日辦妥抵押權登記在案，已據相對人於原審提
      出抵押權設定契約書、他項權利證明書（以上均影本）、
      土地登記謄本各一份在卷可憑，固堪信為實。
（二）相對人另主張抗告人於95年6月5日向相對人借用2,000,00
      0 元，約定清償期為97年6 月4 日，然屆期抗告人未依約
      清償，故系爭之上開抵押權所擔保之該2,000,000 元之債
      權，抗告人已屆期而未清償乙節，固又另據相對人於原審
      提出之支票及退票理由單影本各一份在卷為憑，惟查，依
      該支票影本所載，其發票日為97年12月31日，是依該紙支
      票所記載之發票日之形式上審查之結果，即難認係相對人
      於原審所陳稱之作為上開抵押權所擔保之2,000,000 元之
      債權，其債權之發生日或到期日（清償日），並非在該抵
      押權之存續期間內，準此，即無法認定該支票之債權證明
      所示之債權，係屬上開系爭之抵押權之擔保效力所及。
（三）再原審法院曾於98年10月6日通知相對人補正與登記謄本
      相符之附表、最新不動產登記謄本及債權證明文件，惟相
      對人於99年1月5日僅具狀提出最新不動產登記謄本，債權
      證明文件則未見其補正，是本件依相對人於原審所提出、
      作為其所主張之系爭抵押權所擔保債權之證明資料即該紙
      支票及退票理由單，予以形式審查之結果，無從認定相對
      人於原審所主張之該2,000,000元之債權，係屬本件系爭
      抵押權之擔保範圍內。是既然相對人無法釋明其對抗告人
      擁有系爭抵押權所擔保之債權，且該債權已屆清償期而未
      獲清償之情形，從而，揆諸首開之規定及說明，相對人於
      原審聲請裁定拍賣抗告人所有、如附表所示之不動產，於
      法即屬無據，應予以駁回。而原審未注意及此，因而准許
      相對人於原審之聲請，容有未洽，抗告意旨指摘原裁定不
      當，求為廢棄，為有理由，應由本院將原裁定廢棄，改為
      裁定如主文第二項所示。
五、據上論結，本件抗告為有理由，依非訟事件法第46條、第21
    條第2項、民事訴訟法第492條、第78條，裁定如主文。
中    華    民    國    99    年    3     月    17    日
                  民事第二庭    法  官  張谷輔
以上正本係照原本作成。
如不服本裁定，僅得於收受本裁定正本送達後10日內，以適用法
規顯有錯誤為理由，向本院提出再抗告狀，（須附繕本一份及繳
納再抗告裁判費新台幣1,000元）。
中    華    民    國    99    年    3     月    17    日
                                書記官  郭群裕
┌─────────────────────────────────────────┐
│附表：                                                                            │
├─┬───────────────────────┬─┬─────┬───────┤
│編│  土          地          坐          落      │地│ 面    積 │  權    利    │
│  ├───┬────┬───┬───┬──────┤  ├─────┤              │
│號│縣  市│鄉鎮市區○  段  ○○段  │  地    號  │目│ 平方公尺 │  範    圍    │
├─┼───┼────┼───┼───┼──────┼─┼─────┼───────┤
│１│臺北縣│永和市  │保平  │      │849         │建│1264.62   │100000分之353 │
├─┼───┼────┼───┼───┼──────┼─┼─────┼───────┤
│２│臺北縣│永和市  │保平  │      │855         │建│1099.37   │100000分之353 │
└─┴───┴────┴───┴───┴──────┴─┴─────┴───────┘
┌─┬──┬───────┬───┬─────────────────┬────┐
│編│    │              │建築式│      建物面積（平方公尺）        │  權利  │
│  │    │基  地  坐  落│樣主要├───────────┬─────┤        │
│  │建號│--------------│建築材│樓    層    面    積  │附屬建物主│        │
│  │    │建  物  門  牌│料及房│                      │要建築材料│        │
│號│    │              │屋層數│合                計  │及用途    │  範圍  │
├─┼──┼───────┼───┼───────────┼─────┼────┤
│１│4070│臺北縣永和市保│鋼筋混│10樓層：50.16         │陽台：6.08│  全部  │
│  │    │平段849地號   │凝土造│合  計：50.16         │雨遮：0.72│        │
│  │    │--------------│16層樓│                      │          │        │
│  │    │台北縣永和市中│房    │                      │          │        │
│  │    │山路1段329號10│      │                      │          │        │
│  │    │樓            │      │                      │          │        │
│  ├──┼───────┴───┴───────────┴─────┴────┤
│  │備考│                                                                    │
└─┴──┴──────────────────────────────────┘

司法院資訊處製作；財團法人民間司法改革基金會備份。
